【裁判字號】    89,家再抗,4
【裁判日期】    890711
【裁判案由】    訴訟救助
【裁判全文】
臺灣高等法院民事裁定  八十九年度家再抗字第四號
      聲  請  人  丁○○
                  乙○○
                  丙○○
      右三人共同
      法定代理人  汪偉琳  住同.
      相  對  人  甲○○  住台北市○○街二０八巷四七弄六號六樓
右當事人間訴訟救助事件，聲請人對於中華民國八十九年四月十七日本院八十九年度
家抗字第七○號確定裁定，聲請再審，本院裁定如左：
      主      文
聲請駁回。
聲請訴訟費用由聲請人負擔。
      理      由
一、聲請意旨略以：本件聲請訴訟救助者為丁○○等三人，並非其等之法定代理人汪
    偉琳，原確定裁定認應就法定代理人是否無資力而決定是否准許訴訟救助，顯係
    自行擴張法令解釋；又原法院及本院裁定均未說明聲請人所提之證據，其性質上
    有何不能即時調查者，亦有違八十九年二月九日修正公布之民事訴訟法第二百八
    十四條規定，其適用法規顯有錯誤；爰依同法第四百九十六條第一款、第十三款
    規定，聲請再審云云。
二、查，聲請人起訴請求其父即相對人給付生活及扶養費，並以其等俱為不滿六歲之
    幼兒，並無資力且缺乏經濟信用為由聲請訴訟救助，經原法院八十九年度家救字
    第三號以聲請人並未提出能即時調查之證據，以釋明其目前仍無資力支出訴訟費
    用之主張為真實，裁定予以駁回；聲請人提起抗告，復經本院八十九年度抗字第
    七○號以聲請人所提出之強制執行費用收據、委請永然法律事務所處理案件費用
    之收據及證據、委請鄭文玲律師處理案件費用之收據及證據、償還保單貸款之收
    據、償還友人借款之收據、繳交丁○○等人保費之繳款收據與保單影本、丁○○
    等再聲請學費部分假處分之聲請狀與附件資料等文件，不足以釋明聲請人之法定
    代理人汪偉琳無資力支出訴訟費用，因認就其法定代理人觀之，顯非窘於生活，
    且缺乏經濟信用之人，駁回抗告確定在案。聲請人雖主張有前開再審事由，惟查
    ：
(一)、聲請人丁○○係八十三年十一月二十四日出生、乙○○係八十五年五月二十日出
    生、丙○○係八十六年十一月二十日出生，均為未滿七歲之無行為能力人，並無
    訴訟能力，茲聲請人之母汪偉琳以伊為其等法定代理人之身份，代理提起請求相
    對人給付生活費之訴訟，自應由伊代為及代受一切訴訟行為。又聲請人等既均不
    知其行為所生法律上之效果，由其母汪偉琳代為決定提起本件訴訟，伊所行訴訟
    行為，依民法有關代理之規定，直接對聲請人發生效力。是則，聲請人是否無資
    力支出訴訟費用，自應一併斟酌其法定代理人之資力及經濟信用，乃當然之法理
    。況聲請人之母汪偉琳依民法第一千零八十四條第二項規定，對於聲請人有保護
    及教養之權利義務，此項代理聲請人起訴請求扶養費所應行支付之訴訟費用，亦
    屬保護教養必要之支出，伊亦有負擔之義務。是則，原確定裁定認聲請人法定代
    理人應釋明伊無資力支出訴訟費用，於法並無不合。
(二)、按民事訴訟法第二百八十四條但書固修正為「但依證據之性質不能即時調查者，
    不在此限」，惟法院就當事人所提出作為釋明之證據，仍應斟酌其性質為調查，
    判斷是否可信其主張為真實。原確定裁定既經審酌聲請人所提出之前開證據，認
    定並不足採信其法定代理人汪偉琳無支付本件訴訟費用之資力，縱未說明其所提
    證據性質上有何不能即時調查之情形，亦與上開規定無違，自無適用法規錯誤之
    可言。
(三)、次按民事訴訟法第四百九十六條第一項第十三款所謂發現當事人未經斟酌之證物
    或得使用該證物，係指在前訴訟程序不知有該證物，現始知之，或雖知有此證物
    而不能使用，現始得使用者而言。又當事人已依抗告主張得再審之事由，或知其
    事由而不為主張者，不得聲請再審，亦為同法第五百零七條準用上開條文第一項
    但書所明定。經查，聲請人所提出之繳納執行費收據四紙，及於八十九年三月三
    十一日支付永然法律事務所新台幣（下同）六萬元之收據乙紙，均係在本院前開
    確定裁定駁回聲請人之抗告以前即屬存在，聲請人並無不能於該程序中使用之情
    形，依上開規定，自不得據以聲請再審。至聲請人另提出之八十年五月十日、同
    年六月三日期，面額四萬元、六萬元之支票二紙，則係聲請人之法定代理人汪偉
    琳在本件裁定確定後，支付予永然法律事務所之費用，該證物於前程序終結前尚
    未存在，本無所謂發見，亦不得以之為再審理由。
三、綜上可見，本件再審之聲請，非有理由，應予駁回，爰裁定如主文。
中      華      民      國    八十九    年      七      月     十一     日
                              民事第三庭
                                  審判長法  官  張  宗  權
                                        法  官  蕭  艿  菁
                                        法  官  吳  秀  美
右正本係照原本作成。
如不服本裁定，應於收受送達後十日內向本院提出抗告狀，並應繳納抗告費新台幣四
十五元正。
中      華      民      國    八十九    年      七      月     十八     日
                                        書記官  常  淑  慧


司法院資訊處製作；財團法人民間司法改革基金會備份。
